【裁判字號】    91,交易,96
【裁判日期】    920305
【裁判案由】    過失傷害
【裁判全文】
臺灣花蓮地方法院刑事判決                          九十一年度交易字第九六號
    公  訴  人  臺灣花蓮地方法院檢察署檢察官
    被      告  丙○○  女  三.
右列被告因過失傷害案件，經檢察官提起公訴（九十一年度偵字第一九五六號），本
院判決如左：
    主  文
丙○○因過失傷害人，處有期徒刑肆月，如易科罰金，以參佰元折算壹日。
    事  實
一、丙○○於民國九十年十一月八日中午十二時四十分許，駕駛車號Ｕ六─五二三一
    號自用小客車，沿花蓮縣瑞穗鄉○○路由東往西方向行駛，行至該路一段一一五
    號附近，原應注意車前狀況，並隨時採取必要之安全措施，而當時係晴天之日間
    ，該路段為直路、路面乾燥、因右方有道路工程進行，導致路面鬆軟、但視距良
    好，並無不能注意之情事，竟疏未注意，致自用小客車之右後照鏡撞擊同向在右
    前方沿路邊行走之路人林陳輝，林陳輝因而受有左上肢肱骨中段開放性骨折之傷
    害。
二、案經被害人林陳輝之兄長林龍生（因林陳輝業於九十年十二月二十四日死亡）訴
    由花蓮縣警察局鳳林分局報告台灣花蓮地方法院檢察署檢察官偵查起訴。
    理  由
一、訊據被告丙○○坦承於右揭時地與被害人林陳輝發生車禍，被害人並因之受傷之
    事實，並有道路交通事故調查報告表一份、被害人受傷之診斷書及診斷證明書各
    一份附卷可佐。
二、被告雖否認有過失傷害之犯行，辯稱：當時我有注意車前狀況，車速也很慢，是
    被害人自右側倒向我的汽車，我無從閃躲，故無過失云云。經查：
    (一)被告於警訊中供稱：當時我經過事故現場時，被害人突然往我的左方傾倒，便
      碰到我的車子右前方之照後鏡，當時我車速約二十公里等語（見相驗卷第五頁
      ）；於偵查中亦稱：我時速約二十公里，被害人與我同向行走，他在我前面，
      我車子靠近時，他突然往左倒，碰到我右前方後照鏡，結果整個後照鏡往內縮
      回去，我聽到碰的一聲，下車時，看到他坐在地下：：：我覺得有個人靠過來
      ，我聽到碰的一聲，我車有再往前開一點才停下（見相驗卷第十五頁背面、第
      十六頁）；然經本院訊問其為何無法立即停車時，則改供稱：我不知道被害人
      靠過來，我撞倒他時，沒有感覺，我是後來看到後照鏡，才發現而停車，我根
      本不知道有撞倒他等語（見本院九十一年十月四日訊問筆錄）。故被告前後就
      車禍如何發生前後所述不一。而觀之卷附道路交通事故調查報告表上事故現場
      圖，被告汽車停放處確實距離被害人倒地位置十餘公尺，足見被告於車禍發生
      時，並未立即停車，若如被告所述車速僅約二十公里，則在見被害人倒向其車
      前時，當能立即停止，足見其所述：我不知道被害人靠過來等語，應堪採信。
      既然被告不知被害人有靠過來，足見其於偵查所辯：是被害人突然往左倒，碰
      到我車子右前方後照鏡云云，不足採信。本件車禍之發生原因，應係被告駕駛
      汽車時，未注意車前狀況，致未與被害人保持安全距離，不慎擦撞被害人而造
      成。
    (二)按汽車行駛時，駕駛人應注意車前狀況，並隨時採取必要之安全措施，道路交
      通安全規則第九十四條第三項定有明文。被告駕駛汽車自應注意遵守上開規定
      。而當時係晴天之日間，該路段為直路、路面乾燥、因右方有道路工程進行，
      導致路面鬆軟、但視距良好，此為上開交通事故調查報告表所載，是並無不能
      注意之情事，被告竟疏未注意車前狀況，致不慎擦撞行走在路邊之被害人，而
      發生車禍，就本件車禍之發生即有過失。又被告行為與被害人被撞受傷間確有
      相當之因果關係，自應負過失傷害罪責。
    (三)至告訴人之子甲○○（告訴人已死亡）雖主張：被害人之主治醫師乙○○曾表
      示被害人是因劇痛引起吸入性肺炎，故認肺炎是車禍造成，並以財團法人佛教
      慈濟綜合醫院（下稱慈濟醫院）出具之診斷證明書上記載被害人病故前之病名
      有呼吸衰竭、肺炎等，主張被害人係因車禍導致肺炎，引起呼吸衰竭而死亡云
      云。惟經台灣花蓮地方法院檢察署法醫師初步解剖鑑定，認為被害人於九十年
      十二月二十四日死亡，死因為心肺衰竭、病死，與車禍無關；再經法務部法醫
      研究所鑑定，亦認被害人係心肺衰竭死亡，自然死等情，有台灣花蓮地方法院
      檢察署解剖紀錄及法務部法醫研究所九十一年二月二十一日法醫理字第九一０
      ０００四五０號函暨所附之九十法醫所醫鑑字第一七二五號鑑定書各一份附卷
      可參。而經本院傳訊證人乙○○，然證人已前往英國進修深造，無法到庭，亦
      有慈濟醫院九十一年十月二十五日（九一）慈文字第００二一八八號函一份在
      卷足稽。再經本院向行政院國軍退除役官兵輔導委員會玉里榮民醫院（下稱玉
      里榮民醫院）及慈濟醫院函詢（按被害人於車禍發生後，係先送玉里榮民醫院
      治療，再轉送慈濟醫院治療），上開二醫院均回覆稱：被害人所罹患之肺炎無
      法推斷是否與車禍有關，此亦有玉里榮民醫院九十一年十二月十六日玉醫醫字
      第０酒醫０００八八二五號函及慈濟醫院九十一年十二月二十六日（九一）慈
      醫文字第００二六七七號函各一份在卷可按。故並無充分證據證明被害人之肺
      炎係因車禍所引起，並因之導致其死亡，甲○○之主張尚難採信。
    (四)綜上所述，被告所辯顯係臨訟卸責之詞，不足採信。本件事證明確，被告犯行
      堪以認定。
三、核被告所為，係犯刑法第二百八十四條第一項前段過失傷害罪。爰審酌被告過失
    之程度、被害人所受之傷害、被告事後未與告訴人達成和解，及被告否認犯行等
    一切情狀，量處如主文所示之刑，並諭知易科罰金之折算標準，以示懲儆。
據上論斷，應依刑事訴訟法第二百九十九條第一項前段，刑法第二百八十四條第一項
前段、第四十一條第一項前段，罰金罰鍰提高標準條例第一條前段、第二條，判決如
主文。
本案經檢察官王怡仁到庭執行職務。
中      華      民      國    九十二    年      三      月      五      日
            臺灣花蓮地方法院交通法庭
                                  法  官    李  世  華
右正本證明與原本無異。
如對本判決不服，應於送達後十日內，向本院提出上訴狀。（應抄附繕本）
                                  法院書記官
中      華      民      國    九十二    年      三      月      五      日
附錄本判決論罪之法律條文：
刑法第二百八十四條第一項前段：
因過失傷害人者，處六月以下有期徒刑、拘役或五百元以下罰金。致重傷者，處一年
以下有期徒刑、拘役或五百元下罰金。


司法院資訊處製作；財團法人民間司法改革基金會備份。
